臺灣高等法院臺中分院刑事判決　　　　　民國九十二年度上訴字第一九七九號
　　上　訴　人
　　即　被　告　丁○○
　　　　　　　　甲○○
右上訴人因偽造文書等案件，不服臺灣臺中地方法院中華民國九十二年九月十二日第
一審判決（民國九十一年度訴字第一五七○號，起訴案號：臺灣臺中地方法院檢察署
民國九十年度偵字第二二七三號、第二八一四號），提起上訴，本院判決如左：
    主  文
原判決關於丁○○偽造文書、詐欺暨定應執行刑與甲○○詐欺暨定應執行刑等部分撤
銷。
丁○○幫助行使偽造私文書，足以生損害於公眾及他人，處有期徒刑貳年肆月，扣案
之0000－000000號行動電話壹支及甲○○名義私章壹枚均沒收。
甲○○共同連續意圖為自己不法之所有，以詐術使人將本人之物交付，處有期徒刑壹
年，扣案之0000－000000號行動電話壹支及甲○○名義私章壹枚均沒收。
    事  實
一、丁○○素行不良，有重利、常業詐欺、偽造文書、幫助恐嚇取財等前科（以上均
    不構成累犯），於上開案件被查獲後仍不知悔改，復基於幫助他人使用偽造信用
    卡詐財之幫助行使偽造私文書、詐欺取財之犯意，於八十九年五月間，在自由時
    報廣告欄刊登「金卡借您用0000000000」，向不特定第三人兜售偽造
    信用卡。嗣於八十九年五月十八日，辛○○依前揭廣告內容與丁○○取得聯繫，
    丁○○即以新臺幣（下同）一萬五千元之代價，出售丁○○自不詳管道取得之未
    簽名之萬事達信用卡一張（發卡銀行：富邦商業銀行、卡號：00000000
    00000000號），丁○○明知辛○○購得偽造信用卡後，將向他人刷卡詐
    財，仍於八十九年五月二十二日，以委託郵局代收貨款之方式，將上開偽卡寄予
    辛○○。嗣辛○○於八十九年五月二十五日十六時五十分許，持至臺中市○區○○○路二二一號全虹企業股份有限公司崇德分店，以假冒「胡政健」名義，並在
    信用卡簽帳單上偽造「胡政健」署名之方式，向店員魏家絹詐得價值一萬六千元
    之摩托羅拉廠牌行動電話一支。同日二十時許，辛○○欲再以同一手法再向魏家
    絹詐購價值二萬三千九百元之諾基亞廠牌行動電話一支時，遭魏家絹察覺有異，
    報警處理，辛○○始未得逞（辛○○偽造私文書等罪業經本院判處有期徒刑五月
    確定）。
二、甲○○係丁○○之遠房表親，於八十九年五月間與丁○○共同在臺中縣大雅鄉○○村○○路一七一號房屋居住，二人竟共同基於概括犯意，意圖為自己不法之所
    有，於八十九年六月十三日由甲○○在中華郵政股份有限公司大雅郵局設立第0
    0000000號劃撥儲金帳戶，而由丁○○自八十九年八月間起至同年十一月
    間止，連續在聯合報分類廣告欄刊登「金卡借你刷0000000000」、「
    四十萬借您二年月還本利二萬0000000000」等廣告，庚○○、己○○
    、丙○○等急需用錢之人見廣告內容，依報載電話與丁○○取得聯繫後，丁○○
    即連續向庚○○、己○○、丙○○等人施用詐術，佯稱須先將五千元至一萬元不
    等之手續費匯入郵政劃撥儲金第00000000號甲○○帳戶，始得借款或借
    卡云云，致庚○○、己○○、丙○○不疑有他，信以為真，庚○○於八十九年八
    月三十一日、八十九年九月十一日各匯款五千元，合計一萬元，己○○於八十九
    年十一月三日匯款三千元、二千元，共五千元，丙○○於八十九年十一月八日匯
    款五千元，均旋為丁○○持甲○○之提款卡領出。詎丁○○取得前開款項後，並
    未依言借款，庚○○、己○○、丙○○始知受騙。案經臺中縣警察局移送及臺中
    縣警察局豐原分局報由臺灣臺中地方法院檢察署檢察官偵查起訴。
    理  由
甲、關於丁○○出售偽造信用卡部分
  一、訊據上訴人即被告丁○○，矢口否認有出售偽造之信用卡給辛○○之情事，辯
      稱其雖有刊登廣告，但並未有人來買，實際上從未賣出偽造之信用卡等語。然
      查被告確有於八十九年五月間在自由時報廣告欄刊登：「金卡借您用0000
      000000」之事實，已經被告坦承在卷，又有林秀玲在偵查中證述屬實（
      他字第二七八九號卷第八十七頁），復有該廣告影本附卷可稽（同上卷第三十
      八頁），而上開萬事達信用卡一張係辛○○依報載以電話向出賣者聯繫，由出
      賣者以委託郵局代收貨款之方式，將上開偽卡寄予辛○○等情，已經辛○○在
      警、偵訊中及原審審理時證述甚詳，雖辛○○因案發時日已久，未能記憶出賣
      者之聲音，惟該廣告既係被告所刊登，則出售之人必係被告或其共犯，要無可
      疑，辛○○也坦承其購買信用卡後曾冒用「胡政健」之名義簽名後使用（同上
      卷第二十五頁、三十五頁、三十六頁），胡政健也供證係被冒名使用無誤（同
      上卷第三十四頁），又遭辛○○詐欺情節，業經被害人魏家絹於警訊中指訴至
      明，復經證人許昭平於警訊中證述無誤，再該信用卡外觀屬於富邦銀行信用卡
      ，但卡號卻屬於彰化商業銀行，明顯張冠李戴，正面浮貼之鐳射地球圖形防偽
      貼紙欠缺立體感，英文字母糾結不清，係屬偽造等情，有財團法人聯合信用卡
      處理中心八十九年八月十九日（八九）聯卡會服字第四一七號函影本在卷可稽
      、且辛○○因購買上開偽造之信用卡偽簽胡政健名義刷卡使用，已被判處有期
      徒刑五月確定，亦有判決書在卷足憑（偵字第二八一四號卷第六十七頁），是
      被告此部分之犯行堪以認定，其辯解顯係卸責之詞，不足採信，犯行堪以認定
      。
  二、按刑法於九十年六月二十日增訂第二百零一條之一，規定意圖供行使之用而偽
      造信用卡者處一年以上七年以下有期徒刑，得併科三萬元以下罰金，較偽造文
      書罪為重，惟被告丁○○之行為在此增訂條文公布之前，依刑法第二條第一項
      但書規定，應適用最有利於行為人之法律即增訂前之刑法條文。按信用卡在習
      慣上係用以表彰持卡人經濟、消費能力之證明，依刑法第二百二十條第二項之
      規定論以刑法第二百十條之私文書，而信用卡簽帳單乃消費憑證，屬私文書，
      被告丁○○明知辛○○取得偽造信用卡後將持至特約商店行使以刷卡購物，仍
      將偽造信用卡出售予辛○○，其具有幫助辛○○使用偽造信用卡詐財之幫助行
      使偽造私文書、詐欺取財之犯意至明，核其所為，係犯刑法第三十條第一項、
      第二百十六條、第二百二十條第二項、第二百十條、第三百三十九條第一項之
      幫助行使準私文書、幫助行使偽造私文書罪及幫助連續詐欺取財罪（丁○○透
      過郵差將偽卡交付正犯辛○○之行為即係幫助行為，此部分無行使之意思，毋
      庸論以行使偽造準私文書罪，但正犯辛○○持至特約商店出示行使之行為係構
      成行使偽造準文書罪，偽造簽帳單之行為係構成偽造私文書罪，以此詐術取得
      財物之行為係構成詐欺取財罪，其前後詐欺取財既遂、未遂犯行時間緊接，方
      法相同，觸犯構成要件相同之罪名，顯係基於概括犯意為之，為連續犯，應依
      刑法第五十六條之規定論以詐欺取財既遂論）。檢察官雖以共同正犯起訴，惟
      無證據足認被告丁○○對於正犯辛○○持至商店刷卡詐財之行為有何行為分擔
      或犯意聯絡或事後從中分得任何財物，故被告丁○○應係幫助犯，惟起訴法條
      毋庸變更。
乙、關於被告丁○○、甲○○詐欺取財部分
  一、訊據上訴人即被告甲○○矢口否認有上開犯行，辯稱其係將帳戶連同提款卡、
      密碼、開戶印章等資料以三千五百元賣給自稱「楊先生」之人，不知後來楊先
      生又轉賣給丁○○，其絕無詐欺之意圖等語，被告丁○○亦否認有上開犯行，
      辯稱其沒有與甲○○共同詐欺取財之犯行，甲○○之帳戶、提款卡、印章、密
      碼等係其向「楊先生」購買的，且其僅係刊登廣告邀人參加互助會，而手續費
      是參加互助會之手續費，並非貸款之手續費等語。
  二、查甲○○之帳戶存摺、印章、提款卡等物，係被告甲○○於八十九年六月間開
      戶後不久即由被告丁○○拿去使用，已經丁○○在檢察官偵查中供承在卷（偵
      字第二二七三號卷第七十二頁），即被告丁○○在警訊中也供稱被告甲○○有
      同意其使用該帳戶（同上卷第十二頁與十三頁間未編頁數之筆錄），由於被告
      甲○○在警訊中供承自八十九年五月底開始與被告丁○○一起居住在臺中縣大
      雅鄉○○村○○路一七一號（同上卷第十八頁），參以甲○○所有大雅郵局郵
      政劃撥儲金第00000000號帳戶，係於八十九年六月十三日開戶，從八
      十九年六月二十日開始即有款項存入，且均於存入同一天即自提款機提領，直
      到八十九年十一月十七日止，共有一百三十九筆，有郵政儲金匯業局儲匯管理
      處九十年七月二十四日儲管字第七十號函附對帳單七紙在卷足憑（同上卷第一
      五八－一六五頁），且甲○○在警訊中也坦承知道丁○○用來詐騙他人之連絡
      電話號碼0000000000，並係丁○○告知的（同上卷第十九頁），可
      知該帳戶係甲○○與丁○○住在一起後，才由甲○○開戶後交予丁○○使用，
      丁○○又將其用以行騙之「0000000000」電話號碼告知甲○○，可
      知二人應有共同之犯意聯絡。至於被告甲○○在偵查中供稱大雅郵局第000
      00000號帳戶開戶後一直放著沒去用（同上卷第七十頁反面），在原審供
      稱其看到廣告收購存摺、金融卡、因經濟不好就以三千五百元代價出售，等到
      經濟好再買回來，放在房間抽屜（原審卷第五十八頁），與丁○○事後在原審
      改稱：「被告巫以前將存摺賣給一個楊先生、楊先生不做，所以刊登廣告存摺
      買賣，我看電話將存摺買來，以四千元買來，四千元是匯給他的，資料沒有留
      著（原審卷第五十五頁），不僅丁○○對甲○○帳戶之取得來源先後供述不同
      ，也與甲○○之供詞不符，則被告甲○○、丁○○事後之供詞，顯不足取，應
      以丁○○最初在警訊及偵查中之供詞為可採。
  三、被告丁○○坦承刊登：「金卡借您刷．0000000000」、「四十萬借
      您二年，月還本利二萬、0000000000」等廣告，而被害人庚○○、
      己○○、丙○○等均一致指訴係見到廣告後才打電話聯絡，被要求匯入手續費
      到甲○○之帳戶，當時對方均沒有說要加入互助會之事，有筆錄之記載足憑，
      復有匯款單影本及甲○○郵政劃撥帳戶對帳單等附卷可稽，事證明確。
  四、被告甲○○與丁○○二人之間有遠房表親之關係，且丁○○與大陸地區女子戊○認識，唯因已結，遂由甲○○於八十九年三月二十三日到大陸地區貴州省
      與戊○辦理假結婚，將戊○以探親名義引進台灣後，使丁○○與戊○能夠同居
      （此部分三人均已判刑確定），足見二人關係密切，參以甲○○於八十九年五
      月底開始在臺中縣大雅鄉○○村○○路一七一號與丁○○居住一起、八十九年
      六月十三日即前往大雅郵局開戶，隨即於八十九年六月二十日即有款項匯入，
      並於當天提領完畢，由於以提款卡提領現金必須輸入該帳戶之密碼，可知甲○○開戶後即將存摺、提款卡等交付丁○○，並告知密碼，否則丁○○不可能領
      得甲○○帳戶之款項，可知被告甲○○、丁○○二人之間有共同之犯意聯絡，
      犯行堪以認定。
  五、核被告甲○○、丁○○所為，係犯刑法第三百三十九條第一項之詐欺取財罪，
      被告二人間有犯意聯絡及行為分擔，係為共同正犯，又被告二人先後多次犯行
      ，時間緊接，方法相同，顯係犯意概括，應論以連續犯。
丙、被告丁○○所犯出售偽造信用卡部分與詐欺取財部分，由於出售偽造信用卡幫助
    詐欺取財與詐欺取財之犯行時間緊接，由幫助詐欺取財進而自己實施詐欺取財之
    犯行，顯係基於概括犯意，應論以連續犯，而從重之詐欺取財既遂罪論科，又所
    犯詐欺取財既遂罪與幫助行使偽造私文書罪間，有方法結果之牽連關係，應從重
    論以幫助行使偽造私文書罪處斷，並依幫助犯之規定減輕其刑，原審疏未詳查，
    對被告丁○○論以幫助行使偽造私文書及詐欺取財二罪，並併合處罰，對被告甲○○僅論以幫助詐欺取財罪，均有未合，被告二人上訴意旨均否認有上開犯行雖
    無理由，唯原判決既有可議仍應撤銷改判，爰審酌被告丁○○素行不良，有多次
    前科，唯被告二人經被害人指訴之犯行僅有三件，金額不多，雖匯入帳戶之款項
    有一百三十九筆之多，因未經其餘被害人到庭指訴，基於嚴格證據主義之原則，
    未將沒有被害人指訴之款項認定為詐欺所得，量刑仍不宜從輕，而酌情分別科處
    如主文所示之刑。至扣案之被告甲○○名義私章一枚，第0000000000
    號行動電話一支，為被告所有供犯罪所用之物，併予宣告沒收之。另被告丁○○
    為警查獲持有他人之本票、證件、存摺、第0000000000號行動電話，
    因與本案無關，而不諭知沒收，又被告丁○○出售之偽造信用卡一張及辛○○偽
    造之「胡政健」署押，業經本院另案辛○○偽造文書案中宣告沒收，本案中被告
    僅係出售偽卡之幫助犯，亦不予宣告沒收，均併予明。
丁、據上論斷，應依刑事訴訟法第三百六十九條第一項前段、第三百六十四條、第二
    百九十九條第一項前段、刑法第二百十條、第二百十六條、第二百二十條第二項
    、第三百三十九條第一項、第二十八條、第二條第一項但書、第三十條第一項、
    第二項、第五十六條、第五十五條、第三十八條第一項第二款，罰金罰鍰提高標
    準條例第一條前段，判決如主文。
本案經檢察官乙○○到庭執行職務。
中     華     民     國     九十三     年      六      月    二十三     日
                                   臺灣高等法院臺中分院刑事第八庭
                                         審判長法  官  羅  得  村
                                               法  官  劉  榮  服
                                               法  官  黃  文  進
右正本證明與原本無異。
被告丁○○部分得上訴。
餘不得上訴。
如不服本判決應於收受送達後十日內向本院提出上訴書狀，其未敘述上訴之理由者並
得於提起上訴後十日內向本院補提理由書（均須按他造當事人之人數附繕本）。
                                               書記官  林  水  濱
中     華     民     國     九十三     年      六      月    二十四     日
附錄：
刑法第二百十條：偽造、變造私文書，足以生損害於公眾或他人者，處五年以下有期
徒刑。
刑法第三百三十九條第一項：意圖為自己或第三人不法之所有，以詐術使人將本人或
第三人之物交付者，處五年以下有期徒刑、拘役或科或併科一千元以下罰金。
                                                                        Ｆ
